臺灣高等法院刑事判決
109年度上訴字第3640號
上  訴  人  
即  被  告  林昱德


指定辯護人  本院公設辯護人陳德仁
上列上訴人因違反槍砲彈藥刀械管制條例案件，不服臺灣新北地
方法院108年度訴字第586號，中華民國109年5月26日第一審判決
（起訴案號：臺灣新北地方檢察署108年度偵字第9876號），提
起上訴，本院判決如下：
    主  文
上訴駁回。
    事  實
一、林昱德明知可發射子彈具殺傷力之改造手槍及非制式子彈，
    均係槍砲彈藥刀械管制條例所定應列管之違禁物，未經許可
    不得非法持有，竟仍於108 年3 月26日某時，在其新北市○○
    區○○路000 巷0 號2 樓住處，自不詳之人，取得可發射子彈
    具殺傷力仿半自動手槍製造，經換裝土造金屬槍管而成之改
    造手槍1 枝（含彈匣1 個，槍枝管制編號0000000000）、具
    殺傷力由金屬彈殼組合直徑9mm 金屬彈頭而成之非制式子彈
    5 顆（其中2 顆於鑑定時經採樣試射後，已不具子彈形式）
    ，而未經許可非法持有之。嗣其於翌日（即同年月27日）晚
    上9 時5 分許，背著放置有第二級毒品甲基安非他命1 包（
    淨重0.6742公克）、第三級毒品愷他命1 包   （毛重1 公
    克）、第三級毒品一粒眠2 顆（毛重0.3 公克）等物之斜背
    包（涉犯施用毒品部分業經另案判處有期徒刑6月確定），
    並將其上開彈匣內裝填有上開非制式子彈5顆之改造手槍，
    插藏在其褲子腰際間一併攜帶外出，行經新北市○○區○○路00
    0 巷0 號前時，適遇新北市政府警察局蘆洲分局延平派出所
    警員騎乘機車巡邏經過，即欲閃避，因其甫因毒品案件出監
    ，係該管區派出所治安顧慮之記事人口，為警認出見狀察覺
    有異，遂上前攔下盤查，經通知其祖母 林陳共生到場後，
    當場協同在其斜背包內查扣得上開毒品，惟未發覺其插藏在
    腰際間之上開槍彈。其後為警駕駛警車欲將其帶返派出所處
    理上開查扣毒品案件，其在途中車上，即向車上警員自首其
    腰際間尚藏持有上開槍彈，並於同日晚上9 時35分許，經警
    帶返延平派出所後，即將其藏持在腰際間之上開槍彈，取出
    報繳交給警方查扣，因而查悉上情。
二、案經新北市政府警察局蘆洲分局移送臺灣新北地方檢察署檢
    察官偵查起訴。
    理  由
壹、證據能力部分
    上訴人即被告林昱德雖經合法通知而無正當理由未曾至本院
    到庭陳述意見，惟本判決所引用被告以外之人之供述證據均
    屬在法院審理之證述，並無證據能力之問題。至於本件以下
    所引用被告以外之人於審判外之書面陳述，因檢察官、上訴
    人即被告林昱德於原審審判程序時對其證據能力均表示沒意
    見，且被告之指定辯護人迄至本院言詞辯論終結前均未聲明
    異議，而本院審酌上開供述等證據資料製作時之情況，無不
    當取供及證明力明顯過低之瑕疵，認以之作為證據應屬適當
    ，揆諸前開規定，本院亦認為均應有證據能力。另本院以下
    援引之其餘非供述證據資料，檢察官、被告及指定辯護人於
    原審或本院審判程序對該等證據能力均不爭執，且其中關於
    刑事訴訟法第164條第2項規定，證物如為文書部分，係屬證
    物範圍。該等可為證據之文書，已經依法踐行調查證據之程
    序，即提示或告以要旨，自具有證據能力，併此敘明。
貳、本院認定犯罪事實之證據及理由
一、被告於原審審理對於上揭時、地未經許可非法持有上開具殺
    傷力之改造手槍、非制式子彈等犯罪事實均坦承不諱（見原
    審卷264頁），惟另辯稱：上開槍彈均係伊友人「林衛」（
    或稱「林廷衛」）於查獲前一天遺留在我住處，我發現後在
    查獲前當天約晚上7點多，打電話給林衛，要他來把槍彈拿
    走，他到後，我就與另一友人「小杰」一起下樓要把槍彈拿
    給他時，就遇到巡邏員警過來，當時林衛、小杰均有在場，
    林衛亦有被盤查身分，之後警察就讓林衛、小杰先離開，我
    一人被帶回警局，之後小杰也有到派出所來看我，並拿錢給
    我云云。經查：
  ㈠被告為警查獲於上開時地非法持有上開槍彈之事實，業據被
    告坦承不諱，且為被告自首主動報繳，復經證人即警員蘇盟
    雄、郭子槐於審理時證述查獲槍彈過程情節明確（見原審卷
    第205至213頁、第256至261頁），並有卷附之新北市政府警
    察局蘆洲分局搜索、扣押筆錄、扣押物品目錄表、查獲現場
    及扣案槍彈等照片、新北市政府警察局108 年4 月30日新北
    警鑑字第1080772453號鑑驗書（扣案槍枝握把上採證之DNA 
    型別鑑定）、內政部警政署刑事警察局108 年4 月15日刑鑑
    字第1080030645號鑑定書、扣案之上開具殺傷力改造手槍1 
    枝（含彈匣1 個，槍枝管制編號0000000000）、非制式子彈
    5 顆（其中2 顆於鑑定時經採樣試射後，已不具子彈形式）
    等槍彈可資佐證（見偵卷第33至37頁、第83至87頁、109至1
    20頁）。
  ㈡被告雖另辯稱上開槍彈來源意旨云云，惟經證人即查獲警員
    蘇盟雄於原審審理時證稱：當時被告看到我就往後跑，因被
    告有毒品前科剛出獄，為派出所記事人口，需定期至派出所
    報到採尿，但他已有多次通知不到，我當下在路上看到他，
    就直覺他是否有其他犯罪，當時他騎機車往下跑，我就騎機
    車往下追把他攔下，他就沒有再跑，被告被攔下後，我有問
    他為何要跑，但他沒有說，而當時他旁邊並無其他人，被告
    所稱林衛、小杰等人，我並不清楚，現場伊並無盤問其他人
    ，之後我有要求要通知他祖母過來，之後被告亦無提到槍枝
    是我朋友的，只有說是我父親留下來的等語（見原審卷第20
    6至213頁），顯見被告上開所辯情節與證人證述不符，況被
    告當時除攜持上開槍彈外，併持有毒品外出，由此亦見與其
    所辯僅係攜槍彈欲交由友人取回之情，亦屬有間，而被告就
    其上開所辯情節，既無法提出友人林衛、小杰等人個人真實
    資料，亦未能提出其他具體事證以供查證，故其僅有空言指
    辯，尚非可採，要難據為其有利之認定。
　㈢另本件被告所藏持於身上之槍彈，係於警方查扣其毒品時未
    發覺，而係被告其後於為警駕車帶返警局途中，主動自首供
    出，並於警帶返警局後，自行自其身上腰際取出報繳交付警
    方查扣等情，業據被告主張陳述明確，並經證人即警員郭子
    槐於審理時證述屬實（見原審卷第257至261頁），是本件被
    告持有槍彈，堪認有自首及報繳之事實無誤。綜上所述，本
    件事證已臻明確，被告上開非法持有槍彈等犯行堪以認定，
    應予依法論科。
參、比較新舊法　　
　　按行為後法律有變更者，適用行為時之法律。但行為後之法
    律有利於行為人者，適用最有利於行為人之法律，刑法第2
    條第1項定有明文。本件被告行為後，槍砲彈藥刀械管制條
    例第7條、第8條於109年6月10日修正公布，於同年月12日施
    行。修正前第7條原規定：「（第1項）未經許可，製造、販
    賣或運輸火砲、肩射武器、機關槍、衝鋒槍、卡柄槍、自動
    步槍、普通步槍、馬槍、手槍或各類砲彈、炸彈、爆裂物者
    ，處無期徒刑或七年以上有期徒刑，併科新臺幣三千萬元以
    下罰金。（第4項）未經許可，持有、寄藏或意圖販賣而陳
    列第一項所列槍砲、彈藥者，處五年以上有期徒刑，併科新
    臺幣一千萬元以下罰金。」；第8條原規定：「（第1項）未
    經許可，製造、販賣或運輸鋼筆槍、瓦斯槍、麻醉槍、獵槍
    、空氣槍或第四條第一項第一款所定其他可發射金屬或子彈
    具有殺傷力之各式槍砲者，處無期徒刑或五年以上有期徒刑
    ，併科新臺幣一千萬元以下罰金。（第4項）未經許可，持
    有、寄藏或意圖販賣而陳列第一項所列槍枝者，處三年以上
    十年以下有期徒刑，併科新臺幣七百萬元以下罰金。」修正
    後第7條則規定：「（第1項）未經許可，製造、販賣或運輸
    『制式或非制式』火砲、肩射武器、機關槍、衝鋒槍、卡柄槍
    、自動步槍、普通步槍、馬槍、手槍或各類砲彈、炸彈、爆
    裂物者，處無期徒刑或七年以上有期徒刑，併科新臺幣三千
    萬元以下罰金。（第4項）未經許可，持有、寄藏或意圖販
    賣而陳列第一項所列槍砲、彈藥者，處五年以上有期徒刑，
    併科新臺幣一千萬元以下罰金。」；第8條則規定：「（第1
    項）未經許可，製造、販賣或運輸『制式或非制式』鋼筆槍、
    瓦斯槍、麻醉槍、獵槍、空氣槍或第四條第一項第一款所定
    其他可發射金屬或子彈具有殺傷力之各式槍砲者，處無期徒
    刑或五年以上有期徒刑，併科新臺幣一千萬元以下罰金。（
    第4項）未經許可，持有、寄藏或意圖販賣而陳列第一項所
    列槍砲者，處三年以上十年以下有期徒刑，併科新臺幣七百
    萬元以下罰金。」依本次修法草案總說明意旨可知，其主要
    立法目的在於有效遏止持「非制式槍砲」進行犯罪情形，認
    「非制式槍砲」與「制式槍砲」之罪責有一致之必要，故於
    第4條、第7條至第9條增加「制式或非制式」之構成要件，
    亦即不分制式或非制式，凡屬第7條所列各類槍枝型式之槍
    枝，有殺傷力者，概依第7條規定處罰。是「未經許可持有
    可發射子彈具殺傷力之改造（非制式）手槍」犯行，經比較
    新舊法後，修正後應改依第7條第4項規定處罰，其刑罰較修
    正前規定（即原第8條第4項）為重，並無較有利於被告之情
    形，依刑法第2條第1項前段之規定，應適用被告行為時即修
    正前槍砲彈藥刀械管制條例第8條第4項之規定。
肆、論罪部分
一、核被告所為，係犯修正前槍砲彈藥刀械管制條例第8 條第4
    項之未經許可，持有可發射子彈具有殺傷力之改造手槍罪，
    及槍砲彈藥刀械管制條例第12條第4 項之未經許可持有子彈
    罪。又被告同時非法持有改造手槍及子彈，係以一行為同時
    觸犯二罪名，為想像競合犯，依刑法第55條規定，應從一重
    之非法持有具殺傷力槍枝罪處斷。
二、加重及減輕事由
  ㈠被告前曾於101 年間因犯販賣毒品案件，經本院以101年度上
    訴字第2591號判決，判處有期徒刑3 年6 月確定，自102 年
    3 月16日入監執行（應至105 年8 月17日執行完畢）；又於
    102 年間因犯施用毒品等案件，先後經原審以102年度簡字
    第835 號、第4655號、第4656號等判決，各判處有期徒刑2 
    月、3 月、3 月確定，並於102 年9 月30日以102 年度聲字
    第3682號裁定，更定應執行刑6 月確定，接續上開販賣毒品
    徒刑3 年6 月執行，應至106 年2 月17日執行完畢，其後於
    104 年10月15日假釋出監付保護管束；復於105 年間因犯施
    用毒品等案件，先後經原審於105 年3 月28日、106 年3 月
    8 日各以105 年度審簡字第301 號、105 年度簡上字第1198
    號等判決，各判處有期徒刑4 月、6 月確定，其上開假釋並
    經撤銷，應執行殘刑1 年2 月14日，上開3 徒刑、殘刑，自
    105 年7 月26日起入監接續執行，應至107 年8 月1 日執行
    完畢，惟其後於107 年7 月17日即改易科罰金執行完畢，有
    本院被告前案紀錄表在卷可稽，被告前受有期徒刑執行完畢
    後，於5 年以內故意再犯本件有期徒刑以上之罪，為累犯，
    衡酌其前案及本件犯罪情節，其前已有多次犯罪受罰，當知
    改悔向上，竟又重蹈前愆，足見其刑罰感應力薄弱，基於特
    別預防之法理，非加重其刑不足使其覺悟，並兼顧社會防衛
    之效果，復查被告上開所犯之罪並無於不符合刑法第59條所
    定要件之情形下，致生所受之刑罰超過其所應負擔罪責，其
    人身自由因此遭受過苛侵害之情，應依刑法第47條第1 項規
    定及司法院釋字第775 號解釋意旨，就其所犯上開之罪，加
    重其刑。復依上所述，被告犯本件非法持有上開槍彈等罪，
    於警未發覺前，即向警自首並報繳其持有之全部槍彈，爰衡
    酌被告本件犯罪及查獲情節，依同條例第18項第1 項前段規
    定，減輕其刑。上開加重、減輕等事由，並依法先加後減。
　㈡至辯護人雖以被告犯後坦承犯行，態度良好，並未持之以犯
    罪，無意造成社會治安危害之目的，請求適用刑法第59條規
    定減輕其刑云云。惟按犯罪之情狀顯可憫恕，認科以最低度
    刑仍嫌過重者，得酌量減輕其刑，刑法第59條固有明文。該
    條文立法說明指出：該條所謂「犯罪之情狀可憫恕」，本係
    指審酌刑法第57條各款所列事項以及其他一切與犯罪有關之
    情狀之結果，認其犯罪足堪憫恕者而言。依實務上見解，必
    在客觀上顯然足以引起一般同情，認為縱予宣告法定最低度
    刑猶嫌過重者，始有其適用。為防止酌減其刑之濫用，自應
    嚴定其適用之要件，以免法定刑形同虛設，破壞罪刑法定之
    原則，乃增列文字，將此適用條件予以明文化等語，此有該
    條之立法說明可參。經查，被告所持上開槍彈危險性甚高，
    對於社會治安仍有相當之危害，且被告行為時已26歲，具有
    相當之社會經歷，並非年輕識淺之人，對持有槍枝之違法性
    ，應有所瞭解，當可慮及行為後果之嚴重性，衡其犯罪情節
    ，客觀上顯不足以引起一般同情，尚難認被告犯罪之情狀有
    顯可憫恕、情輕法重之憾。故被告犯行尚無從依刑法第59條
    酌減其刑。　 
伍、上訴駁回之理由
一、原審審理後，認被告犯罪事證明確，並審酌被告明知未經許
    可持有改造槍枝、子彈係屬非法，且對社會治安有潛在危險
    ，仍非法持有，依法應予非難，兼衡酌被告之素行、智識程
    度、犯罪之動機、目的、手段、持有槍彈情節、持有期間、
    對社會所生危害程度及犯罪後坦承之態度等一切情狀，量處
    有期徒刑1年10月，併科罰金新臺幣陸萬元，罰金如易服勞
    役並諭知以新臺幣1000元折算壹日之折算標準，復說明扣案
    之上開具殺傷力改造手槍1 枝（含彈匣1 個，槍枝管制
    編號：0000000000）、驗餘非制式子彈3 顆，均係違禁物，
    依刑法第38條第1 項規定，宣告沒收之；至於其中扣案之  
    具殺傷力非制式子彈2 顆，因鑑定時試射後，已不具子彈形
    式，故不予宣告沒收。經核原審認事用法，俱無違誤，量刑
    及沒收亦屬妥適。至原審就本案被告所為犯行雖未及審酌槍
    砲彈藥刀械管制條例第8 條之修正，惟據前述，原審依修正
    前槍砲彈藥刀械管制條例第8 條第4 項規定予以論罪科刑，
    因結果並無不同，對判決不生影響，原判決適用行為時法論
    科，而未比較適用，並不構成撤銷之原因，故原判決雖未及
    比較新舊法，惟適用法律並無違誤，併予說明。
二、被告上訴意旨略以：被告祖母高齡近80歲，身體欠佳需長年
    洗腎，被告因本案已深感悔悟、改過自新，深知本案原審法
    官已替被告以自首予以減刑，但因被告祖母身體狀況，害怕
    無法陪伴在其左右，懇請能夠從輕量刑，給予被告一個重新
    悔過之機會，讓被告得以早日返家陪伴祖母等語。另指定辯
    護人則以原審未適用刑法第59條酌減其刑，量刑有所失當為
    理為被告置辯。然查，被告上開犯行並無情輕法重一節，難
    認在客觀上足以引起一般人之同情，堪予憫恕，無從援引刑
    法第59條之規定減輕其刑，業經本院說明如上。末按量刑之
    輕重，係屬事實審法院得依職權自由裁量之事項，茍於量刑
    時，已依行為人之責任為基礎，並斟酌刑法第57條各款所列
    情狀，而未逾越法定範圍，又未濫用其職權，即不得遽指為
    違法。查本件原判決已審酌被告犯罪情節、動機、目的、手
    段方式、犯後態度、素行、智識程度等一切情狀，量處如原
    判決主文所示之刑，並就罰金刑部分諭知易服勞役之折算標
    準。原審量刑既未逾越法定刑度，亦未濫用自由裁量之權限
    ，刑度亦屬妥適，核無不當或違法之情形。被告上訴請求從
    輕量刑，即無可採。綜上所述，被告上訴為無理由，應予駁
    回。  　　
陸、被告經本院合法傳喚，無正當理由未到庭，爰不待其陳述，
    逕為一造辯論判決。
柒、法律之適用：
    據上論斷，應依刑事訴訟法第368 條、第371 條，判決如主
    文。
本案經檢察官柯怡如到庭執行職務。
中　　華　　民　　國　　109 　年　　12　　月　　30　　日
                  刑事第十二庭  審判長法  官  陳如玲  
　　　　　　　　　                    法  官  郭惠玲
　　　　　　　　　                    法  官  廖建瑜
以上正本證明與原本無異。
如不服本判決，應於收受送達後20日內向本院提出上訴書狀，其
未敘述上訴之理由者並得於提起上訴後20日內向本院補提理由書
（均須按他造當事人之人數附繕本）「切勿逕送上級法院」。
                                      書記官  邵佩均
中　　華　　民　　國　　109 　年　　12　　月　　30　　日